【裁判字號】    90,訴,820
【裁判日期】    901022
【裁判案由】    毒品危害防制條例
【裁判全文】
臺灣板橋地方法院刑事判決                            九十年度訴字第八二○號
    公  訴  人  臺灣板橋地方法院檢察署檢察官
    被      告  乙○○
    指定辯護人  甲○
右列被告因違反毒品危害防制條例案件，經檢察官提起公訴（八十九年度偵字第二一
七○五號），甲○判決如左：
    主  文
乙○○共同連續販賣第二級毒品，處有期徒刑柒年肆月，扣案之毒品安非他命（其中
壹包驗餘淨重拾點貳玖公克，另貳小包驗餘淨重分別為零點六四及零點七六公克）
均沒收銷燬之。
    事  實
一、乙○○綽號「眼鏡」，前於民國八十四年、八十八年間，因違反麻醉藥品條例、
    賭博，經甲○分別判處有徒期刑五月、如易科罰金以三百元折算一日及罰金一千
    元、如易服勞役以三百元折算一日確定，先於八十四年十月二十三日就前案易科
    罰金執行完畢，繼於八十九年一月十七日繳清後案之罰金，猶不知悔改，明知安
    非他命係法定禁止製造、販賣、轉讓、持有之第二級毒品，竟與姓名年籍不詳、
    綽號「阿杉」之成年男子，基於販賣之概括犯意，均由其打電話予己○○（起訴
    書誤載為「羅明哲」）向其招攬，再約定交易地點、搭乘由「阿杉」所駕駛之汽
    車，先後於民國八十九年十月三十日晚上八時許及同年十一月十八日凌晨一時許
    到臺北縣中和市○○路七十一之二號六樓之五己○○住處樓下，再攜「阿杉」所
    有各重約十六公克之安非他命下車，分別以新臺幣（下同）九千元及八千元之價
    格，連續販賣予己○○施用。嗣乙○○於同年十一月十九日零時四十分許偕友人
    戊○○搭某計程車停靠在臺北縣板橋市○○路與民生路口時為警查獲，並扣得其
    下車時乘機丟棄於地之安非他命二小包（毛重分別為一點零一及一點一一公克，
    驗餘淨重分別為零點六四及零點七六公克）。其後乙○○經警授意，打電話向己○○佯稱可以換給成色較好之毒品誘其下樓更換，己○○乃於八十九年十一月十
    九日凌晨四時四十分許出門，旋在其前開住處樓下為警查獲，並在騎樓下某機車
    後座鐵架之煙盒內扣得己○○所藏置、原係向乙○○購買後吸食剩餘之安非他命
    一包（毛重十三點八六公克、驗餘淨重十三點二九公克）。
二、案經臺北縣警察局移請臺灣板橋地方法院檢察署檢察官偵查起訴。
    理  由
一、被告乙○○於右揭時、地如何為警查獲，並扣得其下車時丟棄於地之安非他命二
    小包後，再經警授意打電話誘己○○下樓加以逮捕，復扣得其藏放在騎樓下機車
    鐵架之煙盒內之安非他命一包等情，業據其供承不諱，核與戊○○、己○○分別
    就前後段之查獲情節，暨警員丁○○就逮捕之全部歷程所證相符，並有經內政部
    警政署刑事警察局以九十年六月二十一日刑鑑字第五八八五七號鑑驗通知書鑑定
    均係甲基安非他命之白包結晶物三包（己○○被查獲之一包毛重十三點八六公克
    、驗餘淨重十三點二九公克，乙○○被扣之二小包毛重分別為一點零一及一點一
    一公克，驗餘淨重分別為零點六四及零點七六公克）可稽，足證被告前開自白屬
    實。
二、被告雖否犯罪，辯稱伊未與阿杉共同販毒，二次交予己○○之安非他命，均係為
    能以較便宜之價格向阿杉購入半兩之安非他命供給吸食，乃打電話告訴己○○伊
    缺少現金，邀其出八或九千元，與自有款項湊齊向阿杉合買一兩安非他命，再與
    己○○平分云云，或改稱伊於被查獲前一天凌晨係與戊○○同在臺北縣深坑地區
    某處打電動玩具，根本未有己○○所證二次交予各半兩安非他命之販賣、轉讓或
    幫助吸食行為，本件係己○○被伊帶警誘捕，致其另被起出大量之偽變造證件及
    假鈔等物被法院判刑始懷恨誣指，否則伊既從事販賣，豈會於被捕後再帶警前往
    查緝己○○云云，並請求傳訊證人戊○○。惟查：
  (一)被告如何於前述時點二次約己○○到其住處樓下，分別以九千元及八千元之價格
    售予各重約十六公克之安非他命等情，業據己○○於偵、審中供明；而己○○被
    扣案之一包安非他命，果非由被告交付或原有交易之情事，被告何以知其情事致
    能帶警前往查緝，復於電話中向己○○表示伊老闆處有成色較好之安非他命可換
    （見甲○九十年八月十五日己○○及同年九月二十四日丙○○訊問筆錄）；況吸
    毒者或販毒人被警查獲後，因供出來源或流向，為警促其出面佯欲再買或換貨以
    逮捕其上手或購買者於實務上所在多有，要無從憑此遽為被告有利之推論；參以
    己○○供稱：「（為何在偵查中說，扣案的那包毒品，是「小虎」用剩的才放在
    機車上面？）當時我想要交保所以這是我亂說的。（剛才跟被告一起提訊，他有
    拜託你要如何說？）他叫我就照我的筆錄來說，他說他害我被抓所以我才故意把
    事情推給他，我跟他溝通說我東西就是跟他拿的，我要推給何人，後來他說他知
    道如何來說」（見甲○九十年八月十五日訊問筆錄），被告亦供稱：「（剛才跟
    證人 (己○○)溝通過，希望他在庭上說，是因為你帶警察去抓他所以他才故意
    說，被扣案的毒品是跟你買的，你叫他把買毒品的事情推給別人？）對的，我們
    剛才在囚車上面有這樣子說過，證人跟我說他東西就是我拿的，叫他又推給誰，
    我就說好吧，我知道如何說（對證人所言，有何意見？告以要旨）十月三十號及
    十一月十八號這二次，我都有拿毒品給證人鍾，都是一大包我不知道是幾公克，
    我跟他拿一次九千元、一次拿八千元，：：（警訊及偵查中，為何都沒有承認上
    述所言？）我之前是怕被關起來，我是沒有賺差價把東西交給鍾」、「（在八十
    九年十月三十號及十一月十八號凌晨，這二次拿安非他命交給己○○本人，是否
    鍾主動打電話來要買安非他命，或是自己打電話去問他說，要不要安，並說你現
    在缺現金？）是我主動打電話去問他是否要買安，並跟他說我缺現金，當時我需
    要湊錢去買一兩重的安。：：我是去跟鍾拿錢，然後到對面去跟阿彬拿貨，然後
    分了安之後，我跟阿彬各自離開，這二次都在鍾的家樓下交易的，：：（對警訊
    、偵查中所說的話有無意見？提示筆錄並告以要旨）我說的不實在，是後面我說
    沒有拿安非他命給鍾部分，是不實在的，我實際上有拿給他二次安非他命，：：
    （法官問證人 (己○○)這二次被告拿安給你的時候，有無告訴你要向何人去買
    ？證人鍾答：他電話中沒有提到，他只說缺現金，因為我沒有看見第三者，所以
    我認為是被告賣給我的，我當時看見被告去對面拿毒品時，我沒有看見所謂阿彬
    的人，那個路上有施工，被擋住視線所以我沒有看見何人跟被告在街頭，當時都
    是被告到我家樓下叫我下來，我是因為被告邀我說要買半兩，我才拿錢給被告，
    不是我主動要找被告買的。）。（法官問被告對證人所言，有何意見？）被告答
    對」、「（對己○○警訊、偵查中、審理中，所言有何意見？）我只能證明說，
    他說我們被抓的前晚，我有拿藥賣他（改稱說給他）」（見甲○九十年八月十五
    日及同年八月二十三日訊問筆錄），可見被告確曾搭「阿杉」所駕之汽車於八十
    九年十月三十日晚上八時許及同年十一月十八日凌晨一時許到己○○住處樓下，
    分別收取九千元及八千元後各交給「阿杉」所有、均重約十六公克之安非他命予
    己○○，己○○被查扣之一包安非他命即係前一晚由被告所交付，對照前述被告
    要求己○○串證等情觀之，益證被告嗣於審判期日空言翻易前供所辯攀誣或不在
    場各節，乃屬卸責之詞，其請求再次傳訊戊○○以查明被捕前一晚伊仍在深坑地
    區打電玩乙項，即無必要。
  (二)按毒品如由原有人透過中間人轉交予吸用者，中間人所為之「交付」，究係販賣
    、轉讓或幫助施用，應視其主觀之犯意而定，蓋所謂「幫助施用」純係為助人吸
    毒，就原有人遞給之毒品僅代為受領，無視受讓之意，且與販賣或轉讓人間均無
    犯意連絡；否則如以自主占有之意思受讓後再為轉交，對於吸用者即有自為讓與
    之合意，甚或為人推銷或係受原有人委託交付，則皆已落入單獨或共犯販賣或轉
    讓毒品之範疇；至於販賣或轉讓行為於本質上原兼有幫助購買人施用之特性，乃
    屬一行為之兩面，於立法時已包括評價於各該犯罪之法定刑內，尚與上述各犯行
    之區辨無涉。茲己○○於甲○九十年八月十五日及同年月二十三日審理中證稱二
    次由被告交付之安非他命均係被告以缺現金為由主動打電話前來詢問伊有無需要
    ，經雙方談妥價格後再約定地點交錢取貨，非伊自行委託被告調貨或要求合買等
    語，被告當庭就此均不爭執；且被告既稱伊知阿杉從事毒品販賣（見甲○九十年
    八月十五日及同年月二十三日訊問筆錄），猶主動打電話二次向己○○推銷、議
    價，再出面交貨、收款，縱其兼係為己能以較便宜價格購買另半兩之安非他命吸
    用，亦已分擔出售各半兩毒品予己○○部分之構成要件行為；且如被告所供二次
    均係「阿杉」問伊或其朋友是否需要毒品後，偕其前往，於電話中及交貨時並未
    向己○○提及毒品係何人所有或欲合買，復知如此係幫「阿杉」找人湊足一兩之
    份量（見甲○九十年八月十五日及同年月二十三日訊問筆錄），顯見被告就多銷
    予己○○之各半兩安非命與阿杉均有犯意聯絡，是不論其有無從中獲利，均屬共
    同販毒之行為。綜上所述，本件事證已臻明確，被告之犯行堪以認定，自應依法
    論科。
二、核被告所為係犯毒品危害防制條例第四條第二項之販賣第二級毒品罪，其分擔販
    賣構成要件之實施，並與阿杉有犯意聯絡，為「實行共同正犯」，其先後二次販
    賣安非他命之時間緊接﹐所犯為構成要件相同之罪名，顯係基於概括犯意反覆為
    之，應成立連續犯論以一罪，並就法定有期徒刑部分加重其刑。茲被告前於八十
    四年、八十八年間，因違反麻醉藥品條例及賭博案，經甲○分別判處有徒期刑五
    月、如易科罰金以三百元折算一日及罰金一千元、如易服勞役以三百元折算一日
    確定，先於八十四年十月二十三日易科罰金執行完畢，繼於八十九年一月十七日
    繳清罰金，有臺灣高等法院被告全國前案紀錄表及臺灣高等法院檢察署刑案紀錄
    簡覆表在卷可佐；爰審酌被告之品行及其犯罪之動機、目的、手段、所生危害，
    暨犯後態度等一切情狀，量處如主文所示之刑，資以懲儆。又扣案安非他命（己○○被查獲之一包驗餘淨重十三點二九公克，乙○○被扣之二小包驗餘淨重分別
    為零點六四及零點七六公克）均係第二級毒品，依屬「絕對義務沒收」之毒品危
    害防制條例第十八條第一項前段規定，不論是否屬被告所有或供其犯罪所用，均
    應沒收銷燬（最高法院八十九年度臺上字第五六○五號判決意旨參照）；至被告
    丟棄二小包安非他命之包裝袋，因無證據足認係供其販賣所用，尚無從宣告沒收
    ，併予敘明。
據上論斷，應依刑事訴訟法第二百九十九條第一項前段，毒品危害防制條例第四條第
二項、第十八條第一項前段，刑法第十一條前段、第二十八條、第五十六條，判決如
主文。
本案經檢察官謝宗甫到庭執行職務
中      華      民      國    九十      年      十      月    二十二    日
                                      臺灣板橋地方法院刑事第五庭
                                          法  官 周建興
右正本證明與原本無異。
如不服本判決，應於判決送達後十日內，向甲○提出上訴狀。
                                          書記官 許清秋
中      華      民      國    九十      年      十      月    二十二    日
毒品危害防制條例第四條：
製造、運輸、販賣第一級毒品者，處死刑或無期徒刑；處無期徒刑者，得併科新臺幣
一千萬元以下罰金。
製造、運輸、販賣第二級毒品者，處無期徒刑或七年以上有期徒刑，得併科新臺幣七
百萬元以下罰金。
製造、運輸、販賣第三級毒品者，處五年以上有期徒刑，得併科新臺幣五百萬元以下
罰金。
製造、運輸、販賣專供製造或施用毒品之器具者，處一年以上七年以下有期徒刑，得
併科新臺幣一百萬元以下罰金。
前四項之未遂犯罰之。


司法院資訊處製作；財團法人民間司法改革基金會備份。
